臺灣宜蘭地方法院民事判決
110年度建字第4號
原      告  宥崴營造有限公司

法定代理人  凌敬勇  

被      告  震昌工程股份有限公司

法定代理人  林桂中  

訴訟代理人  蔡炳楠律師
上列當事人間因請求給付工程款事件，經本院於民國110年12月1
5日言詞辯論終結，本院判決如下：
    主      文
原告之訴駁回。
訴訟費用由原告負擔。　　
    事實及理由
一、原告主張：兩造於民國108年5月29日簽立工料合約書（下稱
    系爭合約），約定就坐落臺北市○○○路000號旁工地，民權首
    富新建工程之連續壁工程（下稱系爭工程）由原告承攬，報
    價單記載之總價為新臺幣（下同）1,440萬元，付款條件則
    依實做數量計價。被告自108年5月30日至109年7月21日雖已
    陸續給付工程款，惟依系爭合約被告尚有如附表所示之應付
    工程款及追加工程款尚未給付，爰依承攬之法律關係，請求
    被告應給付如附表所示之金額。並聲明：被告應給付原告64
    8萬8,881元，及自支付命令送達之翌日起至清償日止，按年
    息5％計算之利息。
二、被告則以：原告就系爭工程已陸續給付1,610萬9,251元，已
    超過系爭合約約定報價，而原告雖稱尚有如附表所示之應付
    工程款及追加工程款，惟迄未提出實做數量之相關證據，且
    未提供任何已簽認之施工紀錄或同意辦理變更追加之文件，
    其主張顯無理由等語為辯。並聲明：㈠原告之訴駁回；㈡如受
    不利判決，願供擔保請准免為假執行。
三、兩造協議不爭執事項（見本院卷第138頁至第139頁，並依判
    決格式增刪修改文句）：
  ㈠兩造於108年5月29日簽訂系爭合約，約定就坐落臺北市○○○路
    000號旁工地之系爭工程由原告承攬，報價單記載之總價為1
    ,440萬元，付款條件則依實做數量計價。
  ㈡被告從108年5月30日至109年7月21日已就系爭工程陸續給付
    工程款，共計1,477萬5,249元。
四、兩造爭執要旨（見本院卷第139頁，並依判決格式增刪修改
    文句）及本院論斷：
　  原告主張其得依承攬之法律關係，請求被告給付完工後之工
    程款及追加工程款648萬8,881元等語。被告則否認上情，並
    以前揭情詞置辯。經查：
　㈠按稱承攬者，謂當事人約定，一方為他方完成一定之工作，
    他方俟工作完成，給付報酬之契約，民法第490條第1項定有
    明文。而關於承攬報酬之計算方式，在工程實務大致可區分
    為「實作實算」與「總價承攬」二類。「實作實算」者，應
    按實際完工數量計算承包廠商之報酬。「總價承攬」者，係
    指承包廠商執行圖說及規範上之工作，而應給付之價金係屬
    固定，除有因辦理變更設計增減數量，或因不可歸責於承包
    商之重大天災或人力不可抗拒之損害，或事前不可預測之極
    大物價波動等因素外，否則工程結算金額即為簽約時約定之
    承攬總價。查兩造間簽訂之系爭合約第3條第1項約定：「本
    工程有預付款，以上單價依實做數量計價。」，有系爭合約
    書暨報價單（見本院109年度司促字第5732號支付命令卷第2
    0頁至第30頁）附卷可憑，且為兩造所不爭執，是系爭合約
    屬實作實算承攬契約，合先敘明。
　㈡原告請求被告給付應付工程款及追加工程款共648萬8,881元
    ，是否有據：
　⒈按當事人主張有利於己之事實者，就其事實有舉證之責任，民事訴訟法第277條前段定有明文。是依民事訴訟如係由原告主張權利者，應先由原告負舉證之責，若原告先不能舉證，以證實自己主張之事實為真實，則被告就其抗辯事實即令不能舉證，或其所舉證據尚有疵累，亦應駁回原告之請求（最高法院99年度台上字第1568號民事判決意旨參照）。查系爭合約之報價單約定報價為1,440萬元，而被告業已給付1,477萬5,249元，為兩造所不爭執，足見被告就系爭工程給付之工程款已高於報價單所載，而原告固主張系爭工程尚有應付工程款及追加工程款648萬8,881元迄未給付，並出具109年9月20日、6月19日（未記載年份）、108年12月4日請款單、連續壁導溝挖土機具施工日期統計表、施工照片（見支付命令卷第4頁至6頁、第8頁）為憑。惟上開請款單及施工日期統計表均為原告單方片面自行製作，並未經被告同意或審認，且依原告提出之施工照片僅能證明原告有進場施作系爭工程，對於施工數量、範圍均屬不明，況本件系爭合約為實做數量計價契約，已於前述，則原告請求被告應給付工程款及追加工程款，自應就個別項目實做數量，由原告舉證以實其說，並就其所稱追加施作項目之數量、是否符合必要、其合理金額若干等情，亦均應由原告負舉證責任，然經本院曉諭原告舉證證明（見本院卷第44頁、第104頁），原告就此迄未無提出任何證據以實其說。從而，原告請求被告給付應付工程款及追加工程款648萬8,881元，洵屬無據，不應准許。
　⒉至原告復主張被告提出之付款明細總計金額1,610萬9,251元
    其中有133萬4,002元之款項與系爭工程無關，係其他工地之
    工程款等語，並聲請調查被告及華誼建設股份有限公司（下
    稱華誼公司）內部作業之工程請款單、傳訊華誼公司現場管
    理人員查理元，以證明原告就系爭工程尚有176萬餘元之工
    程款未領取。惟查，被告就系爭工程至少已給付1,477萬5,2
    49元，已超過系爭合約約定之報價金額，為兩造所不爭執，
    而原告就系爭工程個別項目實做數量、追加施作項目之數量
    、必要性及合理金額等，迄未提出任何證據說明，業如前述
    ，是原告就系爭工程得請領之總金額已屬不明，則原告未領
    取前開款項之相關待證事實，自無庸再予審究，原告所聲請
    調查證據之待證事實與本件判決結果不生影響，當無調查之
    必要，附此敘明。
五、綜上所述，原告依承攬之法律關係，請求被告應給付原告64
    8萬8,881元及自支付命令送達翌日起至清償日止，按年息5％
    計算之利息，為無理由，應予駁回。
六、本件事證已臻明確，兩造其餘攻擊防禦方法及訴訟資料，核
    與判決之結果不生影響，爰不逐一論述，併此敘明。
七、訴訟費用負擔之依據：民事訴訟法第78條。 
中　　華　　民　　國　　111 　年 　　1　　月 　　5　　日
                  民事庭審判長法　官  鄭貽馨
                              法  官  張文愷
                              法  官  黃淑芳
以上正本係照原本作成。
如對本判決上訴，須於判決送達後20日之不變期間內，向本院提
出上訴狀（應附繕本）。
如委任律師提起上訴者，應一併繳納上訴審裁判費。
中　　華　　民　　國　　111 　年　　1 　　月　　5 　　日
                              書記官　廖文瑜　

附表：
編號 項目 單據 金額（新臺幣/元）  1 系爭合約原應付工程款 109年9月20之請款單 1,784,760元  2 系爭工程追加工程款 6月19日之請款單（年份不明） 3,243,240元  3 系爭工程追加工程款 108年12月4日之請款單 128,363元  4 系爭工程追加工程款 連續壁導溝挖土機具施工日期統計表 1,332,518元 總計   6,488,881元